【裁判字號】    97,簡上,616
【裁判日期】    971223
【裁判案由】    恐嚇等
【裁判全文】
臺灣桃園地方法院刑事判決             97年度簡上字第616號
上  訴  人  臺灣桃園地方法院檢察署檢察官
被      告  甲○○○
上列上訴人因被告恐嚇案件，不服本院於民國97年7月7日所為之
97年壢簡字第1482號第一審簡易判決（聲請簡易判決處刑案號：
96 年偵字第27538號），提起上訴，本院管轄第二審合議庭判決
如下：
    主  文
上訴駁回。
    事  實
一、甲○○○於民國96年9 月10日上午11時55分許，在桃園縣中
    壢市○○○路○ 段25號其子郝經華（所涉恐嚇罪嫌部分由檢
    察官另為不起訴處分）擔任牙醫師之超凡牙醫診所，因見與
    郝經華發生婚外情而產有一子之乙○手抱幼子在診所內欲與
    郝經華討論該子之扶養事宜，竟基於公然侮辱之犯意，在不
    特定人得以共見共聞之情形下，公然於診所內及診所外之騎
    樓，以「你幹什麼來這裡勾引男人」、「我調查到了你有三
    個老公」、「你這瘋子」、「你是骯髒鬼、骯髒鬼、骯髒人
    （台語），滿街都是你的爸爸，來這裡要錢，你不要臉」、
    「滿街都是他爸爸，我給你調查到了，你有三個爸爸，要不
    要我拿證明給你看，你這個不要臉的東西…給我到馬路去，
    誰要看你，亂喊亂叫，你這個不要臉的『賺吃女人』（台語
    ），你這個『賺吃女人』（台語），你褲子脫掉睡到馬路都
    沒人要你，不要臉的東西，光會欺侮我兒子，欺侮老實人，
    你說這個小孩是我兒子的，我就把你拿來賣掉」、「你不要
    臉，來這裡找人，我兒子沒有空，你褲子脫掉躺在馬路上看
    有沒有人要你」、「你自己送上人家的、送過去的」、「你
    這個壞女人」、「你怎樣搶人家丈夫，常常跑來這裡，以為
    我不知道」、「就你一個人到處找男人，到處要錢」、「厚
    臉皮，我絕對不會承認你這個，閉著眼睛去摸也摸到比你好
    的（台語）」、「不知羞恥（台語）」及「厚臉皮，不知羞
    恥，厚臉皮」等語辱罵乙○多次，足以貶低乙○之名譽。復
    基於恐嚇之犯意，向乙○恫稱「你還要來，我就把你打死，
    打死你，我這麼老了，我去坐牢，我不怕，我把你掐死，我
    告訴你，我這麼老了，掐死你我去坐牢沒有關係了，我今年
    八十了，你再來找他我告訴你，我會天天在這裡，我什麼都
    不怕，我這麼老了」等語，令乙○心生畏懼，致生危害於安
    全。
二、案經乙○訴請臺灣桃園地方法院檢察署檢察官偵查後聲請簡
    易判決處刑。
    理  由
一、證據能力部分：
    被告以外之人於審判外之陳述，雖不符刑事訴訟法第一百五
    十九條之一至第一百五十九條之四之規定，而經當事人於審
    判程序同意作為證據，法院審酌該言詞陳述或書面陳述作成
    時之情況，認為適當者，亦得為證據；當事人、代理人或辯
    護人於法院調查證據時，知有刑事訴訟法第一百五十九條第
    一項不得為證據之情形，而未於言詞辯論終結前聲明異議者
    ，視為有前項之同意，刑事訴訟法第一百五十九條之五定有
    明文。經查，本件作為認定事實所引用審判外之相關供述證
    據，固屬傳聞證據，惟公訴人、被告甲○○○及辯護人於本
    院審判期日均表示無意見而不予爭執，亦未聲明異議，本院
    審酌上開證據資料製作時之情況，尚無違法不當及證明力明
    顯過低之瑕疵，亦認為以之作為證據應屬適當，揆諸前開規
    定，認前揭證據資料均有證據能力。至其餘資以認定被告犯
    罪事實之非供述證據，亦查無有何違反法定程序取得之情形
    ，均認具有證據能力，合先敘明。
二、訊據被告甲○○○固坦承於上開時、地與手抱幼子之證人即
    告訴人乙○進行對話，惟矢口否認有何公然侮辱、恐嚇之犯
    行，辯稱：伊曾三次請乙○離開診所，然都未獲置理，故伊
    所為係為了防衛診所病患就診權，且伊因一時氣憤，已忘了
    曾對乙○罵過什麼，如有辱罵乙○願當庭表示歉意。又乙○
    既能提供錄音，足證有事先規劃預謀，是乙○並未因伊言論
    而感到畏懼，否則即無可能於96年9 月13日、14日再抱孩子
    到診所騷擾云云。經查：
  (一)被告甲○○○於上開時、地曾對告訴人口出如事實欄所載之
    侮辱及恐嚇之言語，業經告訴人於偵查中及本院審理時具結
    後證述綦詳，且有告訴人提出之現場錄音光碟及譯文在卷可
    資佐證，而經檢察事務官勘驗上開錄音光碟結果，被告確曾
    說出如事實欄所述之侮辱及恐嚇之言語乙情，亦有勘驗筆錄
    附卷足憑，堪認告訴人之指訴非虛。
  (二)按刑法分則中所謂「公然」，指以不特定人或多數人得以共
    見共聞之狀況為已足，而公然侮辱罪，只須侮辱行為足使不
    特定人或多數人得以共見共聞，即行成立（司法院院字第二
    ○三三號、院字第二一七九號解釋參照）。查告訴人於偵查
    中及本院審理時均證稱：被告從診所裏面開始罵我，一直罵
    到外面；被告在診所裏面有罵，她把我推去診所外騎樓也有
    罵等語（見96年度偵字第27538號卷第9頁；本院卷第69頁）
    ，而超凡牙醫診所當時尚在營業時間且該診所門口外之騎樓
    ，亦係不特定人皆可自由往來，有卷附之監視器翻拍照片在
    卷可稽（見本院卷第23至26頁），是上開地點均屬不特定人
    皆可出入得共見共聞之場所無訛。又被告所罵如事實欄所載
    之內容，依社會通念，均為輕蔑、貶損他人社會上之人格評
    價，使人難堪之詞，顯屬侮辱之言語。因之，被告在前開場
    所以上揭足以貶抑人格之言詞辱罵告訴人，自已構成公然侮
    辱罪之要件無疑。
  (三)次按刑法上之恐嚇危害於安全罪，係指行為人以未來之惡害
    通知被害人，使其發生畏怖心理而言。查被告對告訴人表達
    如事實欄所示「你還要來，我就把你打死」等語時，告訴人
    因手抱幼子，先遭被告以不堪之言語辱罵，又遭到被告推擠
    ，且告訴人當時亦有呼救「救命」等情，業經告訴人於本院
    審理時證述綦詳（見本院卷第70頁），並有檢察事務官勘驗
    錄音譯文結果為憑（見96年度偵字第27538 號第7 頁），參
    以告訴人斯時手抱幼子，不僅無反擊能力，更須照顧幼子之
    安危，是其對他人可能之攻擊行為心存畏懼實屬情理之常，
    且斯時被告不僅連續以言語辱罵告訴人，復有推擠告訴人之
    動作，是依此等過程觀之，被告亦確有動手毆打告訴人之可
    能性，是依告訴人當時所處之情狀，被告口出要將其打死之
    言語，確足使告訴人因此心生畏懼。雖被告辯稱告訴人既得
    錄音存證且事後又於96年9 月13日、14日到診所，應未因被
    告言語而感到畏懼云云，然錄音僅為保存證據之方法，與告
    訴人是否心生畏懼並無關聯性，至告訴人是否再到郝經華之
    診所，亦與告訴人在聽聞被告上開恐嚇言詞當時，主觀上是
    否感到畏懼係分屬二事，故被告所辯，洵無足採。
  (四)被告雖辯稱其所為係出於正當防衛病患之就診權云云，然刑
    法第二十三條之正當防衛必須對於現在不法之侵害始得主張
    ，且須有防衛之意思始得為之，若侵害業已過去或無防衛之
    意思，即無正當防衛可言。查被告進入其子郝經華之超凡牙
    醫診所並辱罵、恐嚇告訴人時，診所內最後一名病患早已離
    開，則乙○即使有受到被告離去之請求而未遵循，亦難謂有
    何現在不法侵害病患就診權之情形存在。況依檢察事務官勘
    驗錄音譯文結果所示，被告所有之對話內容，完全未曾提及
    防衛病患看診權益之事，顯見被告主觀上亦無防衛病患就診
    權之意思，故其所辯有正當防衛云云，自難採信。
  (五)綜上所述，被告所辯顯係事後圖卸之詞，洵無足採，是本件
    事證明確，被告犯行堪以認定，應予依法論科。
三、核被告甲○○○所為，係犯刑法第三百零九條第一項之公然
    侮辱罪及同法第三百零五條之恐嚇危害安全罪。其於同時同
    地先後多次以如事實欄所示之言語辱罵乙○，侵害同一法益
    ，且各行為之獨立性極為薄弱，依一般社會健全觀念，在時
    間差距上，難以強行分開，在刑法評價上，視為數個舉動之
    接續施行，為接續犯（最高法院八十六年臺上字第三二九五
    號判例意旨參照）。又被告所犯上開二罪間，犯意各別、行
    為互殊，應予分論併罰。原審以被告上述犯行，事證明確，
    並審酌被告已年滿七十歲，前均無任何前科紀錄，素行良好
    ，且被告係郝經華之母，乙○係與郝經華發生婚外情之第三
    者，當日乙○懷抱幼子到該診所，藉口商談扶養事宜，並要
    該小孩稱呼被告為奶奶，致被告無法接受，遂請乙○離開，
    因乙○不願意，被告乃以事實欄所示之言語辱罵及恐嚇乙○
    之犯罪動機及經過、雖其目的無非係謢子心切，欲維護其子
    名譽，惟其以上述公然侮辱、恐嚇危害安全之犯罪手段，已
    足以毀損她人之人格並令人心畏懼，所為非是，犯罪時所受
    之刺激及其智識程度為不識字，犯罪所生之損害，及犯罪後
    態度等一切情狀，各量處拘役40日、30日，並依法定其應執
    行刑拘役50日，及就宣告刑及執行刑，均諭知易科罰金之折
    算標準，並因被告罹有高血壓，本案案發時因一時情急、情
    緒失控，致罹刑章，經此偵審教訓及科刑，自當知所惕勉而
    無虞再犯，併依法諭知緩刑二年，經核認事用法並無違誤，
    量刑亦稱適當，應予維持。上訴人據乙○請求，以原審量刑
    過輕為由提起上訴，為無理由，應予駁回。
據上論斷，應依刑事訴訟法第四百五十五條之一第一項、第三項
、第三百六十八條，判決如主文。
本案經檢察官周芝君到庭執行職務。
中    華    民    國    97    年    12    月    23    日
                  刑事第十二庭審判長法  官  魏于傑
                                    法  官  許雅婷
                                    法  官  李文娟
以上正本證明與原本無異。
不得上訴。
                                    書記官  廖宜政
中    華    民    國    97    年    12    月    23    日
附錄本案論罪科刑法條全文：
中華民國刑法第305條
（恐嚇危害安全罪）
以加害生命、身體、自由、名譽、財產之事，恐嚇他人致生危害
於安全者，處2 年以下有期徒刑、拘役或3 百元以下罰金。
中華民國刑法第309條
（公然侮辱罪）
公然侮辱人者，處拘役或 3 百元以下罰金。
以強暴犯前項之罪者，處 1 年以下有期徒刑、拘役或 5 百元以
下罰金。


司法院資訊處製作；財團法人民間司法改革基金會備份。
